臺灣彰化地方法院刑事判決
111年度訴字第632號
公  訴  人  臺灣彰化地方檢察署檢察官 
被      告  王繹順




指定辯護人  本院公設辯護人陳志忠
被      告  陳靖雯


上列被告等因殺人未遂等案件，經檢察官提起公訴（111年度偵
字第7944、8297號），本院判決如下：
    主  文
王繹順犯殺人未遂罪，累犯，處有期徒刑陸年，扣案手銬壹副，
沒收，未扣案之刀子、電擊棒各壹支，均沒收，於全部或一部不
能或不宜執行沒收時，追徵其價額；又共同犯恐嚇危害安全罪，
累犯，處有期徒刑參月，如易科罰金，以新臺幣壹仟元折算壹日
。
陳靖雯共同犯恐嚇危害安全罪，處拘役貳拾日，如易科罰金，以
新臺幣壹仟元折算壹日；被訴傷害罪部分，公訴不受理。
    犯罪事實
一、陳靖雯與林秀雲原為舊識，洪郁喬與林秀雲為男女朋友關係
    ，於民國110年間陳靖雯與洪郁喬結怨，陳靖雯與林秀雲因
    而斷絕聯繫，其後認識王繹順，進而交往，向王繹順談及對
    洪郁喬積恨未消，兩人圖謀報復，先由陳靖雯於111年4月30
    日清晨以通訊軟體LINE傳送訊息給林秀雲，佯稱要化解過往
    糾紛，誘騙林秀雲偕同洪郁喬相見，王繹順則自備刀子（外
    型與彈簧刀相似，刀刃約10公分）、電擊棒各1支（均未扣
    案）及手銬1副，駕駛車牌號碼0000-00號自用小客車搭載陳
    靖雯及另名真實姓名年籍不詳之成年男子，於同日下午5時4
    1分許停放在彰化縣○○鄉○○路0段000號旁，王繹順將車輛鑰
    匙交給該不詳男子後，與陳靖雯到沿海路1段與中華路路口
    旁之統一便利超商線西門市等候，嗣洪郁喬駕駛車號00-000
    0號自用小客車搭載林秀雲於同日5時48分許到便利超商線西
    門市，讓王繹順與陳靖雯上車坐入後座，其後陳靖雯對林秀
    雲、洪郁喬訛稱先去王繹順家取車，誘騙洪郁喬駕車到彰化
    縣○○村○○路0段000號旁空地停下，王繹順與陳靖雯共同基於
    傷害（傷害罪嫌部分，均撤回告訴，詳後述）及恐嚇之犯意
    聯絡，由王繹順自駕駛座後方一手持刀抵住洪郁喬頸部，一
    手持電擊棒攻擊洪郁喬頭部及肩部，旋因電擊棒電力用盡，
    改以電擊棒毆打洪郁喬頭部，在副駕駛座之林秀雲驚叫阻攔
    ，王繹順揮打林秀雲並恫稱：「你再動的話，我就讓他死，
    你也逃不掉」等詞，陳靖雯則站在副駕駛座外以防林秀雲下
    車求救，並喝令「不要說話，不然真的會讓你死」等詞，以
    此加害生命、身體之事恫嚇洪郁喬及林秀雲，使其心生畏怖
    ，致生危害於安全。隨後王繹順明知胸腔內有肺臟、心臟等
    重要臟器及主要動脈，若遭利刃刺傷，足以致人於死，竟超
    越原本之傷害犯意，基於縱因此導致洪郁喬死亡亦不違背其
    本意之不確定殺人故意，持刀多次刺入洪郁喬胸部，致使洪
    郁喬受有胸壁穿刺傷併氣血胸、頭皮及下巴撕裂傷等傷害。
    此時，適有黎氏理在旁發覺，上前詢問，陳靖雯虛與委蛇，
    見黎氏理退往一旁講電話疑似報警，遂要王繹順停手，並聯
    絡與渠等同行之男子駕駛車號0000-00號自用小客車，於同
    日6時許接應逃離現場。嗣洪郁喬送彰化基督教醫院，經急
    救後幸免於難，警方於111年5月2日晚上10時20分許，在車
    號00-0000號自用小客車內扣得手銬1副後，循線查獲。
二、案經洪郁喬、林秀雲訴由彰化縣警察局和美分局報告臺灣彰
    化地方檢察署檢察官偵查起訴。
    理  由
壹、證據能力部分：
一、本判決下述所引用被告王繹順及陳靖雯以外之人於審判外之
    供述證據，均經本院於審判時當庭直接提示而為合法調查，
    檢察官、被告2人及辯護人均同意作為證據（見本院卷第104
    頁），而本院審酌上開供述證據資料製作時之情況，並無不
    當取供之瑕疵，認以之作為證據應屬適當，依刑事訴訟法第
    159條之5規定，均得為證據。
二、本案所引用之其餘非供述證據，並無證據證明係實施刑事訴
    訟程序之公務員違背法定程序所取得，依刑事訴訟法第158
    條之4規定之反面解釋，應認均具有證據能力，得為證據。
貳、實體部分：
一、上開犯罪事實，業據被告王繹順及陳靖雯於偵查、本院準備
    程序及審理時坦承不諱，核與證人即被害人王繹順、陳靖雯
    、目擊者黎氏理於警詢及偵查中證述之主要情節相符，復
    有彰化基督教醫療財團法人彰化基督教醫院診斷證明書及入
    院紀錄、和美分局搜索扣押筆錄、扣押物品目錄表、扣押物
    品照片、偵辦時序圖、行徑圖、相關路口及現場監視器影像
    截圖、現場及車內照片、洪郁喬受傷照片、LINE通訊軟體對
    話紀錄截圖、車輛詳細資料報表（車牌號碼0000-00號、7V-
    7860號）等在卷可憑，此外，復有手銬1副扣案可證。綜上
    ，足認被告2人之自白與事實相符，堪以採信。
二、被告王繹順與告訴人洪郁喬於案發前固素不相識，雙方並無
    發生過任何糾紛或爭執，然被告王繹順得知女友即被告陳靖
    雯與告訴人洪郁喬前有糾紛，被告王繹順遂圖謀為被告陳靖
    雯出氣報復，業據被告2人於審理中自承明確（見本院卷第1
    46頁），此乃被告王繹順行為之動機。又案發時洪郁喬坐在
    駕駛座，被告王繹順位於駕駛座後方，與洪郁喬距離甚近，
    車內空間狹小，洪郁喬完全無法閃避，被告王繹順先以電擊
    棒攻擊後，復持刀（刀刃約10公分，業據被告王繹順自承明
    確，見本院卷第148頁）多次刺入洪郁喬胸部，而一般人當
    可預見胸腔內有肺臟、心臟等重要臟器及主要動脈，若遭利
    刃刺傷，足以致人於死，被告王繹順主觀上當有所預見，仍
    執意為之；再被告王繹順持刀刺傷洪郁喬後，旋搭載車輛逃
    離現場，被告王繹順在得以預見持刀刺傷洪郁喬胸部後，若
    未將他人及時送醫情形下，有致死之可能，竟不顧及此而逕
    行離去，其對於洪郁喬可能因遭傷產生死亡結果，當有所容
    任，足見其係基於殺人之不確定故意甚明。是被告王繹順本
    先基於傷害之犯意，以電擊棒攻擊洪郁喬頭部及肩部後，仍
    心有未甘，再持刀刺入洪郁喬胸部，故其原來傷害之故意，
    自已提升為殺人之不確定故意。
三、綜上所述，本件事證明確，被告2人上開犯行均堪以認定，
    應予依法論罪科刑。 
四、論罪科刑：　　
　㈠核被告王繹順所為，係犯刑法第271條第2項、第1項之殺人
    未遂罪及同法第305條恐嚇危害安全罪；被告陳靖雯所為，
    係犯刑法第305條恐嚇危害安全罪。被告王繹順原係基於傷
    害之犯意，以電擊棒攻擊洪郁喬部分，嗣又持刀刺入洪郁喬
    胸部，已可預見依其所持兇器及攻擊之部位，可能造成洪郁
    喬死亡之結果，犯意升高為縱洪郁喬因而死亡亦不違背本意
    之不確定殺人故意而為，故其先前之傷害行為，屬殺人行為
    之一部，不另論傷害罪。又被告王繹順以刀多次刺入洪郁喬
    胸部之行為，係基於同一犯意下之接續行為，僅侵害一個法
    益，應僅論以一殺人未遂罪。
　㈡被告2人就上開恐嚇危害安全犯行部分，彼此間有犯意聯絡及
    行為分擔，均應論以共同正犯。　
　㈢被告王繹順所犯上開2罪，犯意個別，行為互殊，應分論併罰
    。　
　㈣被告王繹順前因違反毒品危害防制條例案件，經法院先後判
    決確定，並定應執行有期徒刑3年6月確定，於108年2月27日
    縮短刑期假釋出監付保護管束，於109年2月24日保護管束期
    滿，假釋未被撤銷，視為徒刑執行完畢，有臺灣高等法院被
    告前案紀錄表附卷可稽，其於有期徒刑執行完畢後，5年以
    內故意再犯本件有期徒刑以上之2罪，均為累犯。本院審酌
    被告王繹順有前揭犯罪前科紀錄，出監後又再犯本案，堪認
    意志不堅，守法觀念不足，對刑罰反應力薄弱，如不加重其
    刑，難認具有矯治效果，爰依刑法第47條第1項及司法院大
    法官釋字第775號解釋意旨，均加重其刑，至本刑為死刑及
    無期徒刑部分，則依法不得加重。
　㈤被告王繹順已著手於殺人行為之實行而不遂，依刑法第25條
    第2項規定減輕其刑，並依刑法第71條第1項之規定，先加後
    減輕其刑。　
　㈥按刑法上所謂中止未遂，依刑法第27條第1項前段之規定，係
    指行為人已著手於犯罪之實行，而因己意中止或防止其結
    果之發生，因之未發生犯罪之結果而言。倘行為人已著手於
    犯罪行為之實行，並有發生犯罪結果之危險，而於結果尚未
    發生前，僅因己意消極停止犯罪行為，然未採取防止結果發
    生之積極行為，而係另有第三人之行為，致未發生犯罪結果
    ，仍屬因外力介入而致犯罪未遂之普通未遂即障礙未遂，而
    非中止未遂（最高法院99年度台上字第3838號判決參照）。
    證人黎氏理於偵查中證稱：我在彰化縣○○村○○路0段000號附
    近挑菜，看到一名女子（即被告陳靖雯）下車，另一名男子
    （即被告王繹順）在駕駛座後面打駕駛者（即洪郁喬），且
    我有聽到有人呻吟的聲音，覺得打得很凶，怕打死人，走過
    去問他們發生什麼事，該名女子跟我說沒事，我走回原本的
    地方，想拿起電話想報警時，有一台白色車子就開來把該名
    女子及打人的男子載離開了等語（見偵卷第194至195頁），
    故被告王繹順會停手，係因遭證人黎氏理發覺有異而上前詢
    問，被告2人因擔心犯行遭人報警發覺始停止，故自不因被
    告王繹順停手，即認被告王繹順有出於己意中止刺殺之行為
    ；再者，被告王繹順自始至終均未有何積極之救援行動，而
    洪郁喬未發生死亡之結果，係因證人黎氏理及時介入、緊急
    送醫院救援，被告王繹順自不該當中止未遂之要件，辯護人
    就此部分所辯，實不足採。
　㈦爰以行為人責任為基礎，審酌被告王繹順原先與洪郁喬、林
    秀雲間互不相識，前亦無任何仇怨，僅因聽聞被告陳靖雯前
    與洪郁喬、林秀雲有結怨，為替被告陳靖雯出氣，被告2人
    即共謀報復，由被告陳靖雯先誘騙林秀雲、洪郁喬相見，被
    告王繹順持刀、電擊棒傷害洪郁喬，致洪郁喬受有胸壁穿刺
    傷併氣血胸、頭皮及下巴撕裂傷等傷害，過程中被告2人更
    以言語恐嚇洪郁喬及林秀雲，使其等心生畏懼，被告王繹順
    展現出兇狠暴戾之性情、手段，本未可輕恕；惟考量被告2
    人犯後坦承犯行，與洪郁喬及林秀雲達成調解，且被告陳靖
    雯已給付部分賠償（見本院卷第127、128、150頁），犯後
    態度態度尚可，並斟酌其等犯罪之動機、目的、手段、所生
    危害，兼衡被告王繹順國中肄業之智識程度、從事油漆工、
    月收入約新臺幣(下同)2萬5千多元、離婚有子女，被告陳靖
    雯國中肄業之智識程度、從事工廠作業員、月收入約2萬5千
    多元、離婚有子女等一切生活情狀，分別量處如主文所示之
    刑，並就被告2所犯恐嚇危害安全之部分，均諭知易科罰金
    之折算標準，以示儆懲。　　
五、沒收部分：　　
　㈠扣案手銬1副，係被告王繹順所有，預備供本案犯罪所用之物
    ，業據被告王繹順自陳明確，爰依刑法第38條第2項前段規
    定，宣告沒收。
　㈡被告王繹順為上開犯行所使用之刀子及電擊棒各1把，是被告
    王繹順所有，離開現場後遭丟棄至水溝，已經找不到乙節，
    業據被告王繹順於偵查中供陳明確（見偵卷第318頁），是
    上開犯罪工具雖均未扣案，仍應依刑法第38條第2項、第4項
    宣告沒收，於全部或一部不能或不宜執行沒收時，均追徵其
    價額。　　
參、公訴不受理部分：　
一、公訴意旨另略以：被告陳靖雯與王繹順共同基於傷害之犯意
    聯絡，由王繹順自駕駛座後方一手持刀抵住告訴人洪郁喬頸
    部，一手持電擊棒攻擊告訴人頭部、肩部，旋因電擊棒電力
    用盡，改以電擊棒毆打告訴人頭部，被告陳靖雯則站在副駕
    駛座外以防林秀雲下車求救，其後王繹順超越原本之傷害犯
    意，基於不確定殺人故意，持刀多次刺入告訴人胸部，嗣告
    訴人受有胸壁穿刺傷併氣血胸、頭皮及下巴撕裂傷等傷害。
    因認被告陳靖雯涉犯刑法第277條第1項之傷害罪嫌。
二、上開犯行，公訴意旨認被告陳靖雯係觸犯刑法第277條第1項
    之罪，依同法第287條前段之規定，須告訴乃論。茲因告訴
    人洪郁喬與被告陳靖雯調解成立，並具狀撤回告訴，此有刑
    事撤回告訴狀附卷可稽（見本院卷第129頁），爰依刑事訴
    訟法第303條第3款規定，不經言詞辯論，逕為諭知不受理之
    判決。
據上論斷，應依刑事訴訟法第299條第1項前段、第303條第3 款
，判決如主文。
本案經檢察官張嘉宏提起公訴，檢察官何金陞、詹雅萍到庭執行
職務。　
中　　華　　民　　國　　111 　年　　9 　　月　　29　　日
                  刑事第七庭    審判長法官  梁義順
                                法      官  徐啓惟
                                法      官  林于捷
以上正本證明與原本無異。
如不服本判決應於收受判決後20日內向本院提出上訴書狀，並應
敘述具體理由。其未敘述上訴理由者，應於上訴期間屆滿後20日
內向本院補提理由書( 均須按他造當事人之人數附繕本) 「切勿
逕送上級法院」。
告訴人或被害人對於判決如有不服具備理由請求檢察官上訴者，
其上訴期間之計算係以檢察官收受判決正本之日期為準。
中　　華　　民　　國　　111 　年　　9 　　月　　29　　日
                                書  記  官  林佩萱
附錄本案論罪科刑法條：
中華民國刑法第271條
（普通殺人罪）
殺人者，處死刑、無期徒刑或10年以上有期徒刑。
前項之未遂犯罰之。
預備犯第1項之罪者，處2年以下有期徒刑。
中華民國刑法第305條
以加害生命、身體、自由、名譽、財產之事恐嚇他人，致生危害
於安全者，處2年以下有期徒刑、拘役或9千元以下罰金。